【裁判字號】    98,上易,1552
【裁判日期】    980820
【裁判案由】    竊盜
【裁判全文】
臺灣高等法院刑事判決                98年度上易字第1552號
上  訴  人
即  被  告  丙○○
上列上訴人因被告竊盜案件，不服臺灣新竹地方法院98年度易字
第37號，中華民國98年5月22日第一審判決（起訴案號：臺灣新
竹地方法院檢察署97年度偵字第5828號），提起上訴，本院判決
如下：
    主  文
原判決撤銷。
丙○○竊盜，未遂，處有期徒刑肆月，如易科罰金，以新台幣壹
仟元折算壹日。
    事  實
一、丙○○意圖為自己不法之所有，於民國97年8月26日凌晨1時
    許，在新竹市○區○○路695號前，以自備之鑰匙開啟被害
    人乙○○所有停放在該處之車牌號碼5837—HW號自用小貨車
    車門後，即入內著手竊取零錢等財物。於同日1時10分許，
    適有員警前往巡邏，發現丙○○形跡可疑而上前盤查，丙○○因而未竊得財物，並為警循線查悉上情，且扣得鑰匙1支
    。
二、案經新竹市警察局第一分局報請臺灣新竹地方法院檢察署檢
    察官偵查起訴。
    理  由
一、證據能力部分：
（一）按被告以外之人於偵查中向檢察官所為之陳述，除顯有不
      可信之情況者外，得為證據，刑事訴訟法第159條之1第2
      項定有明文。本件證人甲○○、丁○○於偵查中經具結向
      檢察官所為之陳述，觀諸筆錄之記載，並無顯不可信之情
      況，均具有證據能力。
（二）按被告以外之人於審判外之言詞或書面陳述，除法律另有
      規定者外，不得作為證據，刑事訴訟法第159條第1項固有
      明文規定。惟被告以外之人於偵查中向檢察官所為之陳述
      ，除顯有不可信之情況者外，得為證據；被告以外之人於
      審判外之陳述，雖不符刑事訴訟法第159條之1至之4之規
      定，惟經當事人於審判程序同意作為證據，法院審酌該言
      詞陳述或書面陳述作成時之情況，認為適當者，亦得為證
      據，復為同法第159條之1第2項、第159條之5第1項所明定
      。本案證人曾映華於偵查中之陳述，並無顯不可信之情況
      ，且被告對於此部分證述之證據能力並不爭執，本院審酌
      後亦認為適當，故上揭證人等於審判外之陳述，自得作為
      本案之證據。
（三）又本案認定事實所引用之其他文書證據，並無證據證明係
      公務員違背法定程式所取得，亦無刑事訴訟法第159條之4
      之顯有不可信之情況與不得作為證據之情形，自應認有證
      據能力。
二、訊據被告丙○○固坦承有於前揭時地，進入前揭自用小貨車
    ，嗣為警臨檢等情，惟矢口否認有何竊盜犯行，辯稱：伊沒
    有偷竊意圖，伊是酒喝了吃了鎮靜劑後，出去買包菸就發生
    此事，伊當時意識不清云云。經查：
（一）證人即查獲警員丁○○於偵訊時證述：當天我和所長執行
      巡邏勤務，到西大路那裡一間超商巡簽，所長去簽，我在
      外面警戒，就發現那裡有一臺紅色廂型車，車身有寫「自
      助餐」的字樣，裡面有一個人翻找東西，我覺得很可疑，
      巡簽結束後就過去盤查。（廂型車裡那個人是坐在駕駛座
      或副駕駛座？）不是，那個人在廂型車後座。（盤查狀況
      ？）我們問他在找甚麼，車子是何人所有，我記得對方是
      回答他在找零錢，他有鑰匙，鑰匙插到一半根本沒鎖就打
      開了等語（見偵查卷第57頁）；於本院審理時證述：所長
      問他時，都是能回答，那時他是在車內，在車內好像在找
      東西的樣子，後來我們有問他，他有鑰匙，我們所長有叫
      他示範在做什麼，發動車子的動作。那是箱型車，他在車
      後翻找東西。看到他時，他是在車後那排，在找東西等語
      （見本院卷第32頁）；又證人乙○○於本院到庭證述：車
      子是伊所有，停在伊家門口，伊家樓下是超商，車子有鎖
      等語（見本院卷第32頁反面、第33頁）；此外，並有搜索
      經過及結果陳報書1份、新竹市警察局第一分局扣押筆錄1
      份、扣押物品目錄表1份、照片7幀、贓物認領保管單1份
      及公司資料查詢結果1份等在卷足參（見第5858號偵查卷
      第57、9至15頁），足認被告於上揭時地以自備鑰匙開啟
      前開自用小貨車車門後進入車內，並已著手在翻找財物之
      事實，應堪認定。
（二）被告雖辯稱並無不法所有意圖云云，然被告於為警查獲後
      ，於警詢時先係辯稱：我在公司所配發之公務車上拿我自
      己所有的零錢。該部車輛是衛展科技公司所配發，莊惟蘭
      所配發給我的，我不清楚莊惟蘭在公司的職位為何，她上
      個月已離職，車鑰匙則是公司給的等語（見第5828號偵卷
      第6頁背面、第7頁、第8頁背面），惟於同日偵訊時卻又
      辯稱：昨天下午3、4點時我搭朋友魏庭耀所開自用小客車
      去新竹縣某處喝東西跟喝酒，喝完酒已經天黑，我跟魏庭
      耀說我要去隔壁的便利商店買東西，我拿錢給店員，但是
      因為錢不夠，我跟店員說要回車上拿錢，因為當時喝酒喝
      的醉茫茫，拿我妹妹的車鑰匙去開被害人的車輛，當時我
      以為那是我們公司的車，我跟魏庭耀二個人喝了六瓶啤酒
      等語（見第5828號偵卷第31、32頁）；再於第二次偵訊時
      卻又辯述：當日有喝酒，又吃了4顆安眠藥，藥名不知道
      ，是我妹妹給我的，吃了藥之後就出去買煙，只記得我去
      了便利商店，沒有零錢，我也忘記是走路或騎車過去，我
      只想說我平常是開車，要到車上拿零錢。我沒有印象我在
      警詢當時有講是衛展科技的莊惟蘭配發公司車給我。（莊
      惟蘭是否有配發車輛給你？）沒有這件事。（為何於偵訊
      時供稱是一位魏庭耀的朋友載你過去現場？）我也不知道
      為何會這樣子講。（當天有無魏庭耀這個人跟你去現場？
      ）我也記不起來了，應該是沒有之前所講莊惟蘭及魏庭耀
      這樣的事等語（見第5828號偵卷第52、53頁）；迄至原審
      審理時其又辯稱：案發當時我在敏傑科技工作，擔任電腦
      工程師，有開過一、二次公司的車，那是有車頂的休旅車
      ，三菱廠牌，黑色，當時我沒有公司車的鑰匙，因為開完
      公司的車後，都會把鑰匙繳回公司，而公司車裡面不會有
      任何零錢。案發當時我是因為吃了二顆安眠藥，出門要去
      買煙，所以沒有帶錢的情況下，上車去取零錢等語在卷（
      見原審卷第47、48頁），是以被告對其於案發當時如何到
      達現場、為何會進入前述自用小貨車內、目的為何等情節
      ，已一再更易內容，而苟被告於案發當時並未受公司配發
      車輛，亦無公司車之鑰匙，公司車內也沒有零錢，其為何
      在警詢時要杜撰如此情節？又其既然係騎乘其弟弟所有之
      機車到達現場，又何必要虛擬係朋友魏庭耀載其前往該處
      之過程？而被告於原審審理時辯稱：我是騎我弟弟的機車
      過去，後來機車也找不到了云云，然經原審函詢交通部公
      路總局新竹區監理所新竹市監理站結果，被告弟弟鄭健弘
      所有小客車及重機車並無失竊紀錄等情，有該站98年4月7
      日竹監新字第0980003042號函及車籍查詢單、違規資料等
      在卷足稽（見原審卷第27至35頁）；再者，被告供述是其
      妹妹曾映華提供安眠藥讓其服用云云（見第5828號偵卷第
      52 頁），然證人曾映華於偵訊時係證稱：丙○○沒有吃
      安眠藥的習慣，我也沒有給他安眠藥，我有看精神科，所
      以會有安眠藥等語在卷（見第5828號偵卷第56頁），被告
      方於原審審理時供述：安眠藥是在她房間，我自己去取的
      ，因為安眠藥是她的，所以那時候我就回答是我妹妹給我
      的等語（見本院卷第48頁背面、49頁），則被告是否確有
      服用其妹妹曾映華之安眠藥一節，不無所疑，亦顯見被告
      亦有為對應新出現之證據資料而一再變更供述內容之舉，
      益徵其畏罪情虛。從而足認被告確基於為自己不法所有之
      意圖，而進入上揭自用小貨車內著手翻找財物至明。
（三）被告雖辯稱案發當天精神狀況不佳云云，惟按，行為時因
      精神障礙或其他心智缺陷，致不能辨識其行為違法或欠缺
      依其辨識而行為之能力者，不罰。行為時因前項之原因，
      致其辨識行為違法或依其辨識而行為之能力，顯著減低者
      ，得減輕其刑。於因故意或過失自行招致者，不適用之，
      刑法第19條定有明文。是行為人需因精神障礙或其他心智
      缺陷，致其辨識行為違法或依其辨識而行為之能力喪失或
      顯著降低之情形，始有免責及減輕其刑之適用，若因故意
      或過失而自行招致者，不適用之。經查：證人即警員甲○○於偵訊時證述：當天凌晨12點左右，有人報案，我到場
      處理，只見丙○○一個人在那裡走，我就上前盤查，問他
      的姓名、身份證字號、住址等資料，再請同事以電腦查詢
      其素行，我問他上開事項，他都能正確陳述。本件所長及
      丁○○到場後通報我過去，我到場後看到所長及丙○○坐
      在車上，因為丙○○有拿一把鑰匙，他們在試那把鑰匙能
      不能發動車子，試完後所長請我帶著丙○○回派出所，路
      上丙○○一直跟我說那是他們公司的車，可是該車車門邊
      有某某便當店的字樣，應該不是公司車。（丙○○回派出
      所後之精神狀況如何？）我覺得都還好，因為我問他任何
      事情，他都能正確陳述，比我第一次看到他的時候還正常
      等語明確（見偵查卷第64、65頁）；於本院時仍證稱：當
      時我問他時，他都能清楚答覆等語（見本院卷第31頁反面
      ）；又證人丁○○於偵查中亦證述：（車子內的人當時之
      精神狀況如何？）沒有異狀，當時我們問，他就回答。（
      車內的人有無說車子是誰的？）他說是公司的，我們當場
      查，車子是隔壁自助餐的，不是他所說的那間公司等語（
      見第5828號偵卷第57、64、65頁），參以被告於原審自承
      ：當天我是騎我弟弟的機車出去，從成功路的家裡出發，
      我有繞了一下等情，足見其尚能駕駛動力交通工具之機車
      ，並行駛在道路上，以及被告於為警查獲後，尚且知悉一
      再為己辯解，並提出前述之辯詞內容，顯見被告並無其所
      辯係處於神智不清之狀態至明，尚難認被告已達不能辨識
      其行為違法或欠缺依其辨識而行為之能力之情形。至證人
      甲○○雖於偵查中曾證稱：（伊第一次）看到被告的眼神
      有點怪怪的，好像剛吸完毒的樣子等語；被告則辯稱伊案
      發時喝酒，並吃安眠藥云云，並於偵查中提出安眠藥物之
      照片等情，惟查，不論被告有無使用藥物，被告於案發時
      尚難認已達不能辨識其行為違法或欠缺依其辨識而行為之
      能力之情形，已如前述，況依刑法第19條第3項規定，因
      故意或過失自行招致精神障礙或其他心智缺陷者，不適用
      免罰或減輕其刑之規定，被告無論施用何種藥物，顯係故
      意自行施用，自無免責之適用，上開證人甲○○所證看到
      被告的眼神有點怪怪的一節，或被告所提安眠藥物照片影
      本，均無從為有利於被告之認定。
（四）綜上所述，被告前揭所辯均不足憑採，本案事證明確，被
      告所為前述犯行事證明確，應予依法論科。
三、核被告丙○○已著手竊盜行為之實施，惟未生竊得財物之結
    果，其犯罪尚屬未遂，是其所為，係犯刑法第320 條第3 項
    、第1 項之普通竊盜未遂罪，應依刑法第25條第2 項之規定
    ，按既遂犯之刑度減輕其刑。
四、原審對被告論罪科刑固非無見，惟按，犯最重本刑為5年以
    下有期徒刑以下之刑之罪，而受6個月以下有期徒刑或拘役
    之宣告者，得以新臺幣1千元、2千元或3千元折算一日，易
    科罰金。但確因不執行所宣告之刑，難收矯正之效，或難以
    維持法秩序者，不在此限，刑法第41條第1項定有明文。本
    件被告所犯竊盜罪其法定最重本刑為5年以下，原審宣告有
    期徒刑6月以下，符合易科罰金折算標準，原判決雖於理由
    欄敘及並諭知易科罰金，惟於主文漏未諭知易科罰金之折算
    標準，顯有違誤。被告上訴否認犯罪，雖無理由。惟原判決
    有上開可議之處，爰由本院撤銷改判。爰審酌被告正值青年
    ，不循正途謀財，竟思不勞而獲，著手竊取他人所有財物，
    不尊重他人之財產權，行竊之手段、所生危害、犯後一再否
    認犯行，難認有悔悟及反省之心，是以其犯後態度難謂良好
    等一切情狀，量處如主文第二項所示之刑，並諭知易科罰金
    之折算標準，以示懲儆。又扣案之鑰匙1支，雖係供被告為
    本案犯行所用之物，然係其弟弟所有之機車鑰匙等情，業據
    被告供述在卷（見本院卷第49頁背面），本院復查無其他積
    極證據足資認定係被告所有之物，爰不予以告沒收之，附此
    敘明。
據上論斷，應依刑事訴訟法第369條第1項、第364條、第299條第
1項前段，刑法第320條第3項、第1項、第25條第2項、第41條第1
項前段，刑法施行法第1條之1第1項、第2項前段，判決如主文。
本案經檢察官許仲瑩到庭執行職務。
中    華    民    國    98    年    8     月    20    日
                  刑事第六庭  審判長法  官  林堭儀
                                    法  官  張明松
                                    法  官  吳淑惠
以上正本證明與原本無異。
不得上訴。
                                    書記官  陳雅加
中    華    民    國    98    年    8     月    25    日
附錄：本案論罪科刑法條全文
刑法第320 條：
意圖為自己或第三人不法之所有，而竊取他人之動產者，為竊盜
罪，處五年以下有期徒刑、拘役或五百元以下罰金。
意圖為自己或第三人不法之利益，而竊佔他人之不動產者，依前
項之規定處斷。
前二項之未遂犯罰之。


司法院資訊處製作；財團法人民間司法改革基金會備份。
